臺灣高等法院民事判決
110年度上易字第786號
上  訴  人  李坤旺  
訴訟代理人  趙元昊律師
            簡靖軒律師
被上訴人    游哲銘  
            燁聯資產管理顧問股份有限公司
上  一  人
法定代理人  陳正修  

上列當事人間請求債務不履行損害賠償事件，上訴人對於中華民
國110年4月22日臺灣臺北地方法院108年度訴字第3851號第一審
判決，提起部分上訴，本院於111年6月28日言詞辯論終結，判決
如下：
    主      文
原判決關於駁回上訴人下列第二項之訴及訴訟費用（除確定部分
外）之裁判均廢棄。
被上訴人燁聯資產管理顧問股份有限公司應再給付上訴人新臺幣
壹佰參拾玖萬肆仟壹佰壹拾伍元，及自民國一Ｏ八年九月十三日
起至清償日止，按年息百分之五計算之利息。
其餘上訴駁回。
第一審（除確定部分外）、第二審訴訟費用由被上訴人燁聯資產
管理顧問股份有限公司負擔百分之九十九，餘由上訴人負擔。
    事實及理由
壹、程序事項：
一、本件被上訴人燁聯資產管理顧問股份有限公司（下稱燁聯公
    司）、游哲銘（除標示姓名外，下合稱被上訴人）經合法通
    知未於言詞辯論期日到場，核無民事訴訟法第386條各款所
    列情形，爰依上訴人之聲請，由其一造辯論而為判決。
二、上訴人業於民國111年5月6日撤回對原審被告○○○國際有限公
    司（下稱○○○公司）之上訴（本院卷235頁）；另於111年6月
    28日撤回對第三人謙匯○○○旅館經營管理顧問股份有限公司
    訴之追加（本院卷251頁），均併予敘明。　　
貳、實體事項：
一、上訴人主張：游哲銘於107年2月間以其係臺北巿○○區○○路5
    段109號地下1樓○○○行旅(下稱系爭行旅)之負責人，業以燁
    聯公司名義取得旅館業登記為由，要約伊與其合約，由伊代
    墊系爭行旅改裝費用，並介紹旅客前往住宿，再依住宿費用
    收入按比例拆分利潤、返還裝修代墊費用，伊遂於107年3月
    4日與燁聯公司簽訂合作合約書（下稱系爭契約）。又系爭
    契約於107年4月10日增訂第3條（下稱系爭第3條）約定，如
    燁聯公司積欠拆潤佣金，則終止合約並須返還裝修代墊費用
    ，伊已支付裝潢費用新臺幣（下同）140萬元，然燁聯公司
    未依約給付107年5月拆潤佣金95,375元、同年8月拆潤佣金4
    4,885元，計140,260元（燁聯公司已付、未付金額如附表所
    示），已違反上開約定，伊依系爭第3條、民法第227條、第
    179條規定，擇一請求燁聯公司應返還140萬元裝修代墊費用
    。另游哲銘簽訂系爭契約時為燁聯公司之負責人，自始無意
    以合法旅宿業「○○行旅」名義與伊合作而騙取140萬元裝修
    代墊費用，係故意不法侵害伊之利益，依民法第184條第1項
    後段規定負損害賠償責任，另依民法第28條規定，燁聯公司
    應與游哲銘負連帶損害賠償（原審判決燁聯公司應給付上訴
    人分拆利潤費134,375元本息，並分別諭知上訴人及燁聯公
    司供擔保後得、免假執行；另駁回上訴人140萬元本息請求
    及其假執行聲請。上訴人就140萬元本息敗訴部分對燁聯公
    司及游哲銘提起上訴）。其上訴聲明：㈠原判決關於駁回伊
    後開第二項之訴部分廢棄。㈡上開廢棄部分，被上訴人應連
    帶給付伊140萬元，及自起訴狀繕本送達翌日起至清償日止
    ，按年息5％計算之利息。
二、燁聯公司經合法通知未於言詞辯論期日到場，亦無聲明及陳
    述；游哲銘經合法通知未於言詞辯論期日到場，惟據其前到
    庭陳述及聲明：否認有侵權行為，亦否認系爭增補條款第3
    款之真實性等語，資為抗辯。其答辯聲明：上訴駁回。
三、上訴人主張其於107年3月4日與燁聯公司簽訂系爭契約，嗣
    於107年3月5日分別匯款30萬元至游哲銘指定之○○○公司玉山
    商業銀行○○分行帳號0000-000-000000號帳戶、50萬元至訴
    外人方士豪指定之中國信託商業銀行蘆洲分行帳號00000000
    000000號帳戶、於107年3月31日匯款127,700元至○○○公司之
    上開帳戶、207,000元至方士豪上開帳戶、於107年4月11日
    再匯款265,300元至○○○公司上開帳戶，共計140萬元等情，
    業據其提出存摺明細、方士豪之存摺明細、○○○公司出具收
    據為證（原審卷38至39頁、49至51頁），另游哲銘在原審對
    此亦不爭執（原審卷410頁），是堪認上訴人此部分主張為
    真實。
四、本院得心證理由：
　㈠上訴人得依系爭第3條約定請求燁聯公司給付裝修代墊費用：
     　　　
　⒈上訴人主張其與燁聯公司於107年4月10日增訂系爭第3條約定
    ：「若有積欠拆潤佣金，則終止合約並須返還所有裝修代墊
    費用」，業據其提出系爭契約為證（原審卷32頁、157頁）
    ，另證人周恩念亦證稱：其有在系爭契約上簽名，增補條款
    ①、②、③、④係其所記載。當時在一間居酒屋聚會，其及上訴
    人、游哲銘及游哲銘的洪姓女友，共4人聚會。原希望由洪
    姓友人寫備註部分，但她不願意，後來由其書寫，①、②、③
    、④所有文字均是由游哲銘與上訴人斟酌後，其依他們意思
    而寫等語（本院卷198至199頁），本院審酌證人周恩念，係
    以介紹旅客至飯店住宿賺取佣金為業，其認識上訴人及游哲
    銘，與兩造間無怨隙，自無甘冒偽證罪刑罰風險而故意為不
    實陳述之必要，且證人周恩念於原審已為上開證述，游哲銘
    當庭並無質疑或反駁（原審卷242頁），是證人周恩念上開
    證述內容，應屬可信。又游哲銘雖於原審否認系爭第3條及
    第4條為真正，並提出其以手機拍攝僅有第1及2條條款之契
    約為證（原審卷261頁），惟兩造簽訂第1條及第2條增補條
    款後，先由游哲銘拍照，嗣兩造就系爭第3、4條內容陸續有
    共識後，再由證人周恩念增添後，最後影印一份交由游哲銘
    留存等語，業據上訴人敘明在卷（本院卷253頁），是游哲
    銘未提出其保留之契約書供本院審酌，僅執片斷契約內容，
    尚難推翻證人周恩念前開證述內容。是本院認上訴人主張其
    與燁聯公司於107年4月10日增訂系爭第3條約定一節，堪予
    採信。
　⒉燁聯公司未依約給付107年5月拆潤佣金95,375元、同年8月拆
    潤佣金44,885元，計140,260元，已違反系爭第3條約定，是
    上訴人以起訴狀繕本送達為終止契約之意思表示（該起訴狀
    繕本於108年9月12日送達，送達回證見原審卷77頁），並依
    系爭第3條約定，請求燁聯公司返還裝修代墊費用，即屬有
    據。另燁聯公司於107年8月22日給付予上訴人41,195元，其
    中包含107年7月拆潤佣金35,310元及裝修費用5,885元，業
    據上訴人陳述在卷（原審卷12頁、本院卷253頁），是5,885
    元裝修費用應予扣除，扣除後上訴人得請求燁聯公司返還裝
    修代墊費用為1,394,115元（1,400,000－5,885＝1,394,115）
    及自108年9月13日起至清償日止，按年息5％計算之利息，為
    有理由（另本院既認上訴人依系爭第3條約定請求為有理由
    ，則上訴人主張依民法第179條及第227條為請求權基礎，即
    無論述必要，併予敘明）。
　㈡上訴人依民法第184條第1項後段及第28條規定，請求游哲銘
    應與燁聯公司負連帶損害賠償責任部分：
　⒈按當事人主張有利於己之事實者，就其事實有舉證之責任，
    民事訴訟法第277條前段有明文規定。即民事訴訟如係由原
    告主張權利者，應先由原告負舉證之責，若原告先不能舉證
    ，以證實自己主張之事實為真實，則被告就其抗辯事實即令
    不能舉證，或其所舉證據尚有疵累，亦應駁回原告之請求。
    本件上訴人主張游哲銘簽訂系爭契約時為燁聯公司之負責人
    ，自始無意以合法旅宿業「○○行旅」名義與其合作而騙取14
    0萬元裝修代墊費用，係故意不法侵害其利益，依民法第184
    條第1項後段規定負損害賠償責任，另依民法第28條規定，
    燁聯公司應與游哲銘負連帶損害賠償等語，則依舉證責任分
    配原則，應由上訴人就游哲銘有詐騙行為及構成第184條第1
    項後段侵權行為一節，舉證以實其說，如無法證明，即應駁
    回上訴人之請求。
　⒉查上訴人與燁聯公司簽訂系爭契約，由上訴人代墊系爭行旅
    裝修費用，並介紹旅客前往住宿，上訴人與燁聯公司再依住
    宿費用收入按比例拆分利潤、分期返還裝修代墊費用等情，
    有系爭契約可證（原審卷29至32頁、155至158頁），另上訴
    人有透過旅行社介紹旅客至系爭行旅住宿，亦經證人黃秋甄
    （即寶得利集團旗下旅行社控房經理）證稱：其有安排旅客
    至系爭行旅住宿，起初係由上訴人介紹，自107年3月至6月
    間與游哲銘合作等語（本院卷84至85頁），是游哲銘所經營
    之燁聯公司已依系爭契約約定，接受上訴人透過旅行社安排
    之旅客入住系爭行旅，其有依約履行提供旅客住宿之義務，
    縱使因旅客來台人數銳減，收入減少，致無法對上訴人依約
    履行分拆利潤及返還裝修費用義務，具有可歸責事由，亦屬
    於單純債務不履行，自難認有何以故意背於善良風俗之方法
    加損害於上訴人之侵權行為。
　⒊上訴人再主張游哲銘以有旅館業登記證之燁聯公司名義與其
    簽約，卻以系爭行旅名義對外經營，涉及詐欺騙取財物云云
    ，經檢視卷附之旅館業登記證，其旅館名稱為「○○行旅」（
    事業名稱燁聯公司）、建築物防火避難設施與設備安全檢查
    申報結果通知書、臺北市政府都市發展局變更使用執照等文
    件(原審卷22至27頁)，○○行旅之營業場所範圍記載為臺北市
    ○○區○○路○段000號地下1樓，總房間數為39間，其地點、房
    型、用途皆與系爭契約所約定者相符，且系爭契約第2條載
    明：「合作標的：隸屬甲方（指燁聯公司）資產之○○行旅（
    ○○○行旅）」（原審卷30頁、155頁），顯見游哲銘對日後旅
    客入住地點在系爭行旅一節，已於契約中揭露重要資訊，並
    無隱匿情事，堪認○○行旅對外以系爭行旅名義經營一事，為
    上訴人所得知悉，游哲銘對此不構成違約行為。
　⒋基上，系爭行旅並非未領取旅館業登記證之旅館，又○○行旅
    以系爭行旅名義對外經營一事，並未違反系爭契約約定，業
    如前述。縱使游哲銘事後出具之統一發票抬頭非以燁聯公司
    名義，亦難認游哲銘有詐欺上訴人以騙取140萬元裝修代墊
    費用之行為，是上訴人主張游哲銘構成民法第184條第1項後
    段之故意以背於善良風俗方法侵害上訴人利益之侵權行為云
    云，殊無理由。另游哲銘擔任燁聯公司法定代理人與上訴人
    簽訂系爭契約，既不構成侵權行為，則上訴人依民法第28條
    規定主張游哲銘應與燁聯公司負連帶損害賠償責任云云，亦
    無理由。
五、綜上所述，上訴人依系爭第3條約定，請求燁聯公司給付1,3
    94,115元及自起訴狀繕本送達之翌日即108年9月13日（於10
    8年9月12日送達燁聯公司，見原審卷77頁之送達證書）起至
    清償日止，按年息5％計算之利息，自屬正當，應予准許，逾
    上開部分之請求（即5,885元本息），於法無據，不應准許
    。從而原審就上開應准許部分為上訴人敗訴判決，尚有未洽
    ，上訴論旨指摘原判決此部分不當，求予廢棄改判，為有理
    由，爰由本院廢棄改判如主文第2項所示；至於上開不應准
    許部分，原審駁回上訴人此部分請求及其假執行聲請，核無
    不合，上訴論旨指摘原判決此部分不當，求予廢棄改判，為
    無理由，應駁回此部分上訴。
六、本件事證已臻明確，兩造其餘之攻擊或防禦方法及所用之證
    據，經本院斟酌後，認為均不足以影響本判決之結果，爰不
    逐一論列，附此敘明。
七、據上論結，本件上訴為一部有理由，一部無理由，依民事訴
    訟法第449條第1項、第450條、第79條、第463條、第385條
    第1項前段，判決如主文。
中　　華　　民　　國　　111 　年　　7 　　月　　12　　日
                  民事第四庭    
                        審判長法  官  傅中樂
                              法  官  管靜怡
                              法  官  呂淑玲
正本係照原本作成。
不得上訴。
中　　華　　民　　國　　111 　年　　7 　　月　　12　　日
　　　　　　　　　　　    　　書記官  黃雯琪